臺灣臺北地方法院刑事簡易判決　　　　 100年度簡字第1036號
聲　請　人　臺灣臺北地方法院檢察署檢察官
被　　　告　潘志雄
上列被告因詐欺案件，經檢察官聲請以簡易判決處刑（100年度
偵字第3493號）及移請併案審理（併辦案號：臺灣板橋地方法院
檢察署100 年度偵字第2385、4613、5357、5445、5708、9860號
），本院判決如下：
    主  文
潘志雄幫助犯詐欺取財罪，處拘役伍拾伍日，如易科罰金，以新
臺幣壹仟元折算壹日。
    事實及理由
一、本件犯罪事實均引用檢察官聲請簡易判決處刑書及移送併辦
    意旨書之記載（如附件一、二、三所示）。
二、認定犯罪事實證據：
  (一)被告潘志雄於本院審理時之自白（見本院卷第11、39頁）。
  (二)證人即被害人陳映  、郭宗瑋、胡泰誠、林佳儀、賈頡廷、
    蔡碩承、吳季芳等7 人於警詢時之證述（見偵卷第8 、9 頁
    ；併辦偵一卷第7 、8 頁；併辦偵二卷第6 、7 頁；併辦偵
    三卷第27、28頁；併辦偵四卷第8 至12頁；併辦偵五卷第35
    至37頁；併辦偵六卷第5 、6 頁）。
  (三)被告華南銀行二重分行帳號000000000000000 號帳戶之開戶
    基本資料、印鑑卡、存款戶約定書、存款往來明細表暨對帳
    單（見偵卷第17至29頁）。
  (四)IP位址查詢資料、拍賣網頁、拍賣帳號資料（見偵卷第30至
    32、34、35頁；併辦偵三卷第37至40頁；併辦偵四卷第23至
    28、48至51頁；併辦偵五卷第53至65頁；併辦偵六卷第42至
    44、58頁）。
  (五)被害人陳映  、郭宗瑋、胡泰誠、林佳儀、賈頡廷、蔡碩承
    、吳季芳等7 人之報案三聯單、派出所受理報案資料、自動
    櫃員機交易明細表、存摺交易明細、匯款申請書、通聯調閱
    查詢單、門號申登人資料、通聯紀錄、電話查訪表、監視錄
    影翻拍照片（見偵卷第36至39頁；併辦偵一卷第17至21、51
    至70頁；併辦偵二卷第14至19頁；併辦偵三卷第29至36頁；
    併辦偵四卷第17至22頁；併辦偵五卷第48至52、66至84頁；
    併辦偵六卷第7 、12、24、25、45至55、56至61頁）。
三、按刑法上之幫助犯，係對於犯罪與正犯有共同之認識，而以
    幫助之意思，對於正犯資以助力，而未參與實施犯罪之行為
    者而言，最高法院著有75年度台上字第1509號、84年度台上
    字第5998號及88年度台上字第1270號判決意旨可供參照。是
    以，如未參與實施犯罪構成要件之行為，且係出於幫助之意
    思提供助力，即屬幫助犯，而非共同正犯。本案被告提供上
    開帳戶之存摺、提款卡及密碼予不詳之詐騙集團使用，使某
    詐騙集團成員得基於詐欺取財之犯意而向被害人詐取財物，
    遂行其詐欺取財之犯行，是被告所為，係對於詐騙集團成員
    遂行詐欺取財犯行，資以助力，揆諸上開判決意旨，自應成
    立幫助詐欺取財罪。核被告所為，係犯刑法第30條第1 項、
    第339 條第1 項之幫助詐欺取財罪，爰依刑法第30條第2 項
    規定，按正犯之刑減輕之。再被告係基於一提供帳戶供詐欺
    集團使用之犯意，於同時同地交付上開帳戶提存工具，應認
    僅構成一次幫助行為；而其以一個幫助行為幫助詐欺集團詐
    得陳映等7 名被害人之財物，係一行為而觸犯7 個幫助詐欺
    取財罪名，為想像競合犯，應依刑法第55條之規定，從一情
    節較重之之幫助詐欺取財罪處斷。如上所述，本件具裁判上
    一罪關係，是檢察官併案部分為起訴效力所及，本院自應併
    案審理。爰審酌被告將個人金融帳戶提供他人詐欺犯罪使用
    ，非但增加被害人尋求救濟之困難，造成社會人心不安，亦
    助長詐騙犯罪者之氣焰，使詐欺犯罪者得以順利取得詐欺所
    得之財物，危害財產交易安全、擾亂金融秩序甚鉅，所為實
    不足取；惟念其犯後坦承犯行，態度尚可，及其並無刑案前
    科，本院審理時已賠償被害人陳映所受損害，並斟酌其餘被
    害人所受損害等一切情狀，爰量處如主文所示之刑，並諭知
    易科罰金之折算標準。
四、據上論斷，應依刑事訴訟法第449 條第1 項前段、第3 項、
    第454 條，刑法第30條、第339 條第1 項、第55條、第41條
    第1 項前段，刑法施行法第1 條之1 ，逕以簡易判決處刑如
    主文。
五、如不服本判決，應於判決書送達後10日內，向本院提出上訴
    狀（應附繕本），上訴於本院合議庭。
中    華    民    國   100    年    6     月    30    日
                  刑事第十六庭  法  官  羅立德
以上正本證明與原本無異。
                                書記官  鄭淑丰
中    華    民    國   100    年    6     月    30    日
附錄本案論罪科刑法條全文：
刑法第339條第1項：
意圖為自己或他人不法之所有，以詐術使人將本人或第三人之物
交付者，處5 年以下有期徒刑、拘役或科或併科1 千元以下罰金
。
附件一：
臺灣臺北地方法院檢察署檢察官聲請簡易判決處刑書
                                     100年度偵字第3493號
    被      告  潘志雄  男  33歲（民國○○年○月○○日生）
                        籍設臺北市中山區○○○路○段77巷1
                        6號6樓之3
                        現居新北市○○區○○路197巷8號4
                        樓
                        國民身分證統一編號：Ｚ000000000號
上列被告因詐欺案件，業經偵查終結，認為宜聲請以簡易判決處
刑，茲將犯罪事實及證據並所犯法條分敘如下：
        犯罪事實
一、潘志雄明知申請帳戶使用係輕而易舉之事，一般人無故取得
    他人金融帳戶使用之行徑常與財產犯罪之需要密切相關，而
    可預見該名不自行申辦帳戶之人，可能係遂行不法所有意圖
    用以詐騙、恐嚇取財等不法財產犯罪行為，又對於提供帳戶
    予他人使用雖無必然引發他人萌生犯罪之確信，但仍以縱若
    有人持以犯罪亦不違反其本意，而基於幫助他人詐欺取財之
    犯意，於民國99年10月18日上午10時許，在臺北縣新莊市（
    現改制為新北市新莊區），將其所有之華南銀行二重分行帳
    號：000000000000000 號之提款卡、提款卡密碼，以不詳代
    價，交與詐欺集團之成員。嗣同詐騙集團之成員間，共同基
    於意圖為自己不法所有之犯意聯絡，於雅虎奇摩網站刊登販
    售廠牌：NIKON 、型號：S51 之數位相機1 台，致陳映  於
    瀏覽網頁後，陷於錯誤，依網路上所留之資訊，匯款新臺幣
    2500元至上述帳戶，嗣經雅虎奇摩拍賣網站人員通知陳映
    賣家帳戶有疑義，陳映  始知受騙。
二、案經臺北市政府警察局中山分局報告偵辦。
        證據並所犯法條
一、證據
1、被告供述。被告辯稱係因找工作而將上述帳戶交予真實姓名
   年籍均不詳自稱「許經理」所派來之助理「阿偉」。然依一
   般人之日常生活經驗可知，應徵工作並不需交付金融卡及密
   碼，然被告卻在未曾實際應徵，對收取帳戶之人身份背景一
   無所悉之情形下，擅將金融卡、密碼交付他人，此節核與一
   般人應徵工作之過程迥異。因此，被告僅憑他人片面之詞，
   在未確定是否真有其人，以及相關資訊均欠缺之狀況下，貿
   然將帳戶交付他人，此一輕忽之行為殊難想像，顯見其所辯
   顯與常情有悖，不足憑採。再者，金融機構之帳戶存摺等相
   關資料事關個人財產權益之保障，其專有性甚高，除非本人
   或與本人親密關係者，難認有何理由可自由流通使用該存摺
   ，一般人均有妥為保管及防止他人任意使用之認識，縱特殊
   情況偶需交付他人使用，亦必深入瞭解用途及合理性，始予
   提供，且該等專有物品如落入不明人士手中，而未加以闡明
   正常用途，極易被利用為與財產有關之犯罪工具，此為吾人
   依一般生活認知所易於體察之常識。況近年來新聞媒體，對
   於不肖犯罪集團常利用人頭帳戶，作為詐騙錢財等犯罪工具
   ，藉此逃避檢警查緝之情事，亦多所報導，政府亦大力宣導
   ，督促民眾注意，主管機關甚至限制以提款卡轉帳之金額，
   是交付帳戶資料予非親非故之人，該取得帳戶資料之人應係
   為謀非正當資金進出，而隱瞞其資金流程及行為人身份曝光
   之不法使用，幾乎已成為人盡皆知之犯罪手法，被告為智識
   正常且具社會經驗之成年人，對此自無不知之理。綜上所述
   ，被告所辯尚難採信，本案事證明確，被告犯行，應堪認定
   。
2、被害人陳映  於警詢時證述遭詐欺及匯款等情。
3、被告上述帳戶之交易明細。
二、被告交付本案帳戶予不詳年籍之成年人，雖可預見其人與其
    他集團成員係從事詐欺等不法行為且縱如此亦不違背本意，
    然此僅係對該集團之詐欺犯行提供助力，並非有何共同正犯
    之犯意聯絡及行為分擔，而提供金融帳戶予他人之行為亦非
    屬刑法詐欺罪構成要件之行為，其既以幫助他人犯罪之意思
    而參與犯罪構成要件以外之行為。是核被告所為，係犯刑法
    第30條第1 項前段、第339 條第1 項之幫助詐欺取財之罪嫌
    。
三、依刑事訴訟法第451條第1項聲請簡易判決處刑。
    此    致
臺灣臺北地方法院
中    華    民    國   100    年    2     月    25    日
                       檢  察  官    王  惟  琪
本件正本證明與原本無異
中    華    民    國   100    年    3     月    9     日
                       書  記  官    陳  秋  蓉
附件二：
臺灣板橋地方法院檢察署檢察官併辦意旨書
                                     100年度偵字第2385號
                                                  0000
                                                  0000
                                                  0000
    被      告  潘志雄  男  33歲（民國○○年○月○○日生）
                        住臺北市中山區○○○路○段77巷16
                        號6樓之3
                        居新北市○○區○○路197巷8號4樓
                        國民身分證統一編號：Ｚ000000000號
上列被告因詐欺案件，業經偵查終結，認應移請法院併案審理，
茲將犯罪事實及證據並所犯法條分敘如下：
            犯罪事實
一、潘志雄明知申請帳戶使用係輕而易舉之事，一般人無故取得
    他人金融帳戶使用之行徑常與財產犯罪之需要密切相關，而
    可預見該名不自行申辦帳戶之人，可能係遂行不法所有意圖
    用以詐騙、恐嚇取財等不法財產犯罪行為，又對於提供帳戶
    予他人使用雖無必然引發他人萌生犯罪之確信，但仍以縱若
    有人持以犯罪亦不違反其本意，而基於幫助他人詐欺取財之
    犯意，於民國99年10月18日上午10時許，在臺北縣新莊市（
    現改制為新北市新莊區），將其所有之華南銀行二重分行帳
    號：000000000000000 號之提款卡、提款卡密碼，以不詳代
    價，交與詐欺集團之成員。嗣同詐騙集團之成員間，共同基
    於意圖為自己不法所有之犯意聯絡，為如附表所示詐欺犯行
    ，嗣經如附表所示民眾匯款後發覺有異，始知受騙。
二、案經林佳儀訴由新北市政府警察局新莊分局移送、臺北市政
    府警察局中山分局移送偵辦。
            證據並所犯法條
一、證據清單與待證事實
┌──┬───────────┬───────────┐
│編號│證    據    名    稱  │待    證    事    實  │
├──┼───────────┼───────────┤
│ 一 │被告潘志雄於警詢時與本│被告自行開立華南商業銀│
│    │署偵查中之供述。      │行二重分行帳戶並將帳戶│
│    │                      │之提款卡與密碼交付予他│
│    │                      │人之事實。            │
├──┼───────────┼───────────┤
│ 二 │被害人郭宗瑋於警詢時之│如附表編號一所示之犯罪│
│    │指訴以及郵政跨行匯款申│事實。                │
│    │請書1紙。             │                      │
├──┼───────────┼───────────┤
│ 三 │被害人胡泰誠於警詢時之│如附表編號二所示之犯罪│
│    │指訴以及郵政自動櫃員機│事實。                │
│    │交易明細及網路對話列印│                      │
│    │畫面各1件。           │                      │
├──┼───────────┼───────────┤
│ 四 │告訴人林佳儀於警詢時之│如附表編號三所示之犯罪│
│    │指訴以及郵政跨行匯款申│事實。                │
│    │請書1紙。             │                      │
├──┼───────────┼───────────┤
│ 五 │被害人賈頡廷於警詢時之│如附表編號四所示之犯罪│
│    │指訴以及網路蒐證列印畫│事實。                │
│    │面各1件。             │                      │
├──┼───────────┼───────────┤
│ 六 │被告華南商業銀行二重分│上揭被害人與告訴人匯款│
│    │行開戶基本資料與帳戶交│至左述帳戶之事實。    │
│    │易明細。              │                      │
├──┼───────────┼───────────┤
│ 七 │104人力銀行列印網頁1件│被告在求職網站上刊登履│
│    │。                    │歷之事實。            │
├──┼───────────┼───────────┤
│ 八 │0000000000號行動電話雙│(一)左述門號係被告申登之│
│    │向通聯紀錄1件。       │  事實。              │
│    │                      │(二)左述門號自99年10月18│
│    │                      │  日起至同年月20日止與│
│    │                      │  0000000000之門號有大│
│    │                      │  量通訊之事實。      │
├──┼───────────┼───────────┤
│ 九 │(一)0000000000號門號申登│0000000000號門號於99年│
│    │  人查詢資料。        │10月21日遭強制停用，另│
│    │(二)本署100年度偵字第120│案被告許揚崇遭詐騙帳戶│
│    │  號案件不起訴處分書。│前，詐騙集團以此門號與│
│    │                      │許揚崇聯繫之事實。    │
└──┴───────────┴───────────┘
二、核被告所為，係犯刑法第339 條第1 項、第30條幫助詐欺罪
    嫌。被告曾因提供帳戶之幫助詐欺案件，經臺灣臺北地方法
    院檢察署檢察官以100 年度偵字第3493號案件聲請簡易判決
    處刑，經臺灣臺北地方法院以100 年度簡字第1036號( 繼股
    ) 案件審理中，本件與前揭案件被害人匯款之帳戶相同，核
    為同一犯罪事實，認應移請法院併案審理。
    此  致
臺灣臺北地方法院
中    華    民    國   100    年    4     月    19    日
                          檢  察  官  朱立豪
┌──────────────────────────┐
│附表：被告潘志雄帳戶遭被詐騙民眾匯入款項犯行一覽表  │
├──┬────────────────────┬──┤
│編號│    犯  罪  時  地  與  犯  罪  經  過  │備考│
├──┼────────────────────┼──┤
│ 一 │上述詐騙集團於99年10月中旬某日，在露天拍│    │
│    │賣網站上刊登拍賣網頁，佯稱有相機販售，使│    │
│    │被害人郭宗瑋陷於錯誤，下標訂購後，復於同│    │
│    │年月19日下午1時許，在嘉義市彌陀郵局臨櫃 │    │
│    │匯款匯出新臺幣（下同）1萬3千元至上揭被告│    │
│    │開立在華南商業銀行二重分行帳戶（本署100 │    │
│    │年度偵字第2385號、第5357號案件參照）。  │    │
├──┼────────────────────┼──┤
│ 二 │上述詐騙集團於99年10月中旬某日，在露天拍│    │
│    │賣網站上刊登拍賣網頁，佯稱有相機販售，使│    │
│    │被害人胡泰誠陷於錯誤，下標訂購後，復於同│    │
│    │年月18日晚間9時許，在苗栗縣卓蘭鎮郵局所 │    │
│    │設置之自動櫃員機，操作轉帳功能轉出1萬5千│    │
│    │元至上揭被告開立在華南商業銀行二重分行帳│    │
│    │戶（本署100年度偵字第5445號案件參照）。 │    │
├──┼────────────────────┼──┤
│ 三 │上述詐騙集團於99年10月中旬某日，在露天拍│    │
│    │賣網站上刊登拍賣網頁，佯稱有行動電話販售│    │
│    │，使告訴人林佳儀陷於錯誤，下標訂購後，復│    │
│    │於同年月18日晚間9時許，在中壢普仁郵局所 │    │
│    │臨櫃匯款1萬元至上揭被告開立在華南商業銀 │    │
│    │行二重分行帳戶（本署100年度偵字第4613號 │    │
│    │、第5357號案件參照）。                  │    │
├──┼────────────────────┼──┤
│ 四 │上述詐騙集團於99年10月中旬某日，在露天拍│    │
│    │賣網站上刊登拍賣網頁，佯稱有相機販售，使│    │
│    │被害人賈頡廷陷於錯誤，下標訂購後，復於同│    │
│    │年月19日中午12時許利用網路銀行帳號，操作│    │
│    │轉帳功能轉出1萬2千元至上揭被告開立在華南│    │
│    │商業銀行二重分行帳戶（本署100年度偵字第 │    │
│    │5357號案件參照）。                      │    │
└──┴────────────────────┴──┘
附件三：
臺灣板橋地方法院檢察署檢察官移送併辦意旨書
                                     100年度偵字第5708號
                                     100年度偵字第9860號
    被      告  潘志雄  男  33歲（民國○○年○月○○日生）
                        住臺北市中山區○○○路○ 段77巷1
                          6號6樓之3
                        居新北市○○區○○路197 巷8 號4
                          樓
                        國民身分證統一編號：Ｚ000000000號
上列被告因詐欺案件，業經偵查終結，認為應予以併案，茲將犯
罪事實、證據並所犯法條及併案理由分敘如下：
        犯罪事實
一、潘志雄明知申請帳戶使用係輕而易舉之事，一般人無故取得
    他人金融帳戶使用之行徑常與財產犯罪之需要密切相關，而
    可預見該名不自行申辦帳戶之人，可能係遂行不法所有意圖
    用以詐騙、恐嚇取財等不法財產犯罪行為，又對於提供帳戶
    予他人使用雖無必然引發他人萌生犯罪之確信，但仍以縱若
    有人持以犯罪亦不違反其本意，而基於幫助他人詐欺取財之
    犯意，於民國99年10月18日上午10時許，在臺北縣新莊市（
    現改制為新北市新莊區），將其所有之華南銀行二重分行帳
    號：000000000000000 號之提款卡、提款卡密碼，以不詳代
    價，交與詐欺集團之成員。嗣同詐騙集團之成員間，共同基
    於意圖為自己不法所有之犯意聯絡，於雅虎奇摩網站刊登販
    售SOGO百貨公司禮券之訊息，蔡碩承於瀏覽網頁後，陷於錯
    誤，下標購買，詐欺集團成員再持由吳明杰（另案偵辦）所
    申辦號碼0000000000號之行動電話與蔡碩承聯繫，蔡碩承遂
    於99年10月19日0 時17分許，在新竹市○○路○ 段101 號依
    指示匯款新台幣（下同）1 萬7,600 元至上述帳戶，嗣詐欺
    集團成員拒不交付禮券，蔡碩承知受騙。詐欺集團成員亦於
    拍賣網站刊登販售宏碁筆記型電腦之訊息，吳季芳於瀏覽網
    頁後，陷於錯誤，下標購買，詐欺集團成員與吳季芳聯繫後
    ，吳季芳遂於99年10月19日15時36分許，在高雄市大寮鄉大
    發郵局依指示匯款5,000 元至上述帳戶，嗣無法聯繫，吳季
    芳始知受騙。
二、案經台北市政府警察局中山分局移送偵辦。
        證據並所犯法條
一、證據：
  (一)被告潘志雄之供述。
  (二)證人即告訴人蔡承碩、吳季芳於警詢時之證述及指訴。
  (三)證人劉秉翔於警詢時之證述。
  (四)華南商業銀行二重分行前開帳戶之開戶資料及存提明細各1
    份、兆豐銀行自動櫃員機交易明細表及郵政跨行匯款申請書
    各1紙在卷可資佐證，被告犯嫌已堪認定。
二、所犯法條：被告所為係犯刑法第30條第1項、第339條第1項
    之幫助詐欺取財罪嫌。
        併辦理由
一、被告前曾因幫助詐欺取財案件，前經臺灣台北地方法院檢察
    署檢察官以100 年度偵字第3493號聲請簡易判決處刑（下稱
    前案），現由臺灣臺北地方法院審理中。
二、本件被告所涉幫助詐欺取財罪嫌，與前案所交付之帳戶資料
    相同，僅被害人不同，兩者係一行為觸犯數罪名之想像競合
    關係，為法律上同一案件。
     此    致
臺灣臺北地方法院
中    華    民    國  100    年    4    月    18    日
                             檢察官 聶眾